臺灣高等法院臺南分院刑事判決
111年度上易字第181號
上  訴  人  
即  被  告  王俊傑
法扶律師    江鎬佑律師
上列上訴人因毀損案件，不服臺灣臺南地方法院110年度易字第1
104號中華民國111年2月25日第一審判決（起訴案號：臺灣臺南
地方檢察署110年度偵字第11618號），提起上訴，本院判決如下
：
    主  文
原判決撤銷。
王俊傑犯致令他人物品不堪用罪，共參罪，各處罰金新臺幣伍仟
元，如易服勞役，均以新臺幣壹仟元折算壹日。應執行罰金新臺
幣壹萬元，如易服勞役，以新臺幣壹仟元折算壹日。
    事  實
一、王俊傑領有輕度身心障礙證明，因雙極性情感疾病及憂鬱症
    ，依其辨識而行為之能力，較普通人之平均程度顯著減低，
    因其與景德美建設有限公司（下稱景德美公司）房屋銷售人
    員石靜慧有糾紛，對石靜慧心生不滿，基於毀損之犯意，於
    民國110年3月29日19時57分許起至20時7分許止，持用含有
    綠色噴漆之噴漆罐，先後對臺南市○○區○○里○○000○0號建物
    （陳永宗住處，下稱A屋）、同○○○000之7號建物（劉哲源所
    有，下稱B屋）、同○○○000之9號建物（景德美公司所有，下
    稱C屋）【前3建物下合稱本案建物】之鐵捲門（下合稱本案
    鐵捲門）噴漆，本案鐵捲門因受不規則之綠色噴漆污損，喪
    失整體美觀效用，而致令不堪使用，足以生損害於陳永宗、
    劉哲源及景德美公司。嗣經警調閱監視器錄影畫面，循線查
    悉上情。
二、案經陳永宗、劉哲源及景德美公司訴由臺南市政府警察局白
    河分局報告臺灣臺南地方檢察署檢察官偵查起訴。
    理  由
一、訊據被告固坦承其有於上開時間、地點，持含有綠色噴漆之
    噴漆罐對本案鐵捲門噴漆，使本案鐵捲門受不規則綠色噴漆
    覆蓋等事實，然矢口否認有何毀損犯行。被告及辯護人均辯
    稱：本案鐵捲門非藝術品，且本案鐵捲門上綠色噴漆可使用
    化油器清潔劑等有機溶劑清除，不會損傷原有烤漆，被告所
    為不影響本案鐵捲門之原來效用云云。
二、經查：
　㈠被告因與景德美公司房屋銷售人員石靜慧有糾紛，對石靜慧
    心生不滿，於110年3月29日19時57分許起至20時7分許止，
    持含有綠色噴漆之噴漆罐，先後對本案鐵捲門噴漆，使本案
    鐵捲門受不規則之綠色噴漆覆蓋等事實，為被告及其辯護人
    所不爭執（原審卷第164至165頁，本院卷第192頁），並有
    監視器錄影畫面擷圖10張、Google地圖及現場照片5張（警
    卷第93至107頁）、本案建物登記第一類謄本各1份（偵2卷
    第43至45、47至49、51至53頁）附卷可佐，上開事實，首堪
    認定。
　㈡按刑法第354條之毀損罪，係指毀棄、損壞他人之有形之動產
    、不動產(他人建築物、礦坑、船艦、文書除外)或致令不堪
    用，足以生損害於公眾或他人者而言；所謂「毀棄」係指銷
    毀滅除、拋棄，使物之效用全部喪失，「損壞」係指損傷破
    壞物體，使其效用全部或一部喪失之意，「致令不堪用」則
    指以毀棄、損壞以外之其他方法，雖未毀損原物，但其物之
    效用喪失者而言（最高法院92年度台上字第6761號判決意旨
    參照）。且依一般社會通念，表面有烤漆之房屋鐵捲門，除
    具隔絕屋內屋外之防盜效用外，亦與房屋整體設計搭配而存
    在美觀效用。依據本案建物登記第一類謄本（偵2卷第43至4
    5、47至49、51至53頁），本案建物完成日期分別為105年9
    月30日（A屋、B屋）、107年7月25日（C屋），於案發時均
    為完工未滿5年之房屋。又觀之卷附現場照片（警卷第103至
    107頁），本案鐵捲門表面均有米白色烤漆，除被告所噴之
    不規則綠色噴漆外，並無其他明顯污損，足見本案鐵捲門具
    有美觀效用甚明。被告持噴漆罐對本案鐵捲門噴漆，使該物
    受不規則之綠色噴漆覆蓋，致該物之外觀增添與原物整體設
    計、美觀發生不相襯之污損痕跡，而失去整體美觀效用，已
    達致令不堪用之程度，足以生損害於告訴人陳永宗、劉哲源
    及景德美公司（下合稱告訴人）之財產法益，至為明確
　㈢被告及辯護人固辯稱本案鐵捲門非藝術品，無美觀效用等語
    。惟日常生活美學為現今社會普遍之觀念，縱非藝術品，仍
    可能具有美觀效用，且本案鐵捲門搭配房屋整體設計而具有
    美觀效用，業如前述，故被告及辯護人此部分所辯，尚非可
    採。被告及辯護人另辯稱本案噴漆可用有機溶劑去除，不會
    損傷原有烤漆等語。然而，被告將噴漆噴在米白色烤漆之本
    案鐵捲門上後，未立即將噴漆清除，該噴漆已乾燥並附著在
    本案鐵捲門烤漆上，事後縱以化油器清潔劑或其他有機溶劑
    清除，過程中勢必將造成本案鐵捲門之米白色烤漆受損，無
    法完全百分之百回復至未受損前之相同狀況，本案鐵捲門原
    有之美觀效用顯已喪失，故被告及辯護人上開所辯，亦非可
    採。
　㈣綜上所述，本案事證明確，被告上開犯行，堪以認定，應予
    依法論科。至被告雖聲請本院讓其至本案鐵捲門測試其若噴
    漆可否完全清除，然此舉豈非形同本院指使被告犯毀損罪或
    公然侮辱等犯行，本院自無可能准許。本件事證已明，被告
    其他調查方法，均無必要，附此敘明。
三、論罪科刑：
　㈠核被告所為，均係犯刑法第354條之致令他人物品不堪用罪。
    被告對A屋、B屋及C屋噴漆之行為，各具獨立性，且侵害不
    同人之財產法益，其所犯上開3罪，犯意各別，行為互殊，
    應予分論併罰。
　㈡被告領有輕度身心障礙證明，因雙極性情感疾病及憂鬱症等
    症狀，業據其坦承在卷，並有中華民國身心障礙手冊、台大
    醫院心理衡鑑報告、童綜合醫院診斷證明書、台大醫院診斷
    證明書、西園醫院診斷證明書、中國醫藥大學附設醫院診斷
    證明書、服藥紀錄等資料在卷可憑（偵1卷第91至97頁，本
    院卷第39至72頁），參以被告因本案微罪，除於原審提出10
    餘份陳報狀外，再於本院又提出10餘份陳報狀，異於常情，
    足徵被告確實有身心障礙，顯見被告為前揭犯行時，有因精
    神障礙，致依其辨識而行為之能力較普通人平均程度顯著減
    低之情形，爰均依刑法第19條第2項規定減輕其刑。
四、撤銷原判決之理由：　　
　㈠原審認被告上開犯罪事證明確，予以論處，固非無見，惟查
    ，被告有上開減刑事由，原審未予適用，即有未洽；再者，
    被告與告訴人於本院審理時成立和解，賠償損害共1萬元，
    有調解筆錄及本院公務電話查詢紀錄表可按（本院卷第393
    至394，496頁），此一有利被告之量刑因子，原審未及審酌
    ，亦有未合。被告仍執陳詞，否認犯罪，提起上訴，指摘原
    判決違誤，雖無理由，然原判決既有上開可議之處，自屬無
    可維持，應由本院撤銷改判。
　㈡爰審酌被告遇糾紛不思以理性方式處理，竟以噴漆之方式毀
    損本案鐵捲門，未尊重他人財產權，行為實屬不該；並考量
    被告雖否認犯行，然業與告訴人成立調解，並有道歉（本院
    卷第192頁），顯見悔意；參以被告犯罪之動機、目的、手
    段、毀損物品之價值；兼衡被告領有身心障礙證明（障礙等
    級：輕度），患有雙極情感疾病、憂鬱症、強迫症等精神疾
    病，暨其自陳之生活狀況、智識程度（原審卷第229至230頁
    ）等一切情狀，分別量處如主文第2項所示之罰金，並諭知
    易服勞役之折算標準，暨定其應執行刑。
據上論斷，應依刑事訴訟法第369條第1項前段、第364條、第299
條第1項前段，判決如主文。
本案經檢察官蘇烱峯提起公訴，檢察官謝錫和到庭執行職務。
中　　華　　民　　國　　111 　年　　9 　　月　　1 　　日
                  刑事第五庭    審判長法　官  蔡廷宜
                                      法　官  蔡川富
                                      法　官  翁世容
以上正本證明與原本無異。
不得上訴。
　　　　　　　　　　　　　　　　　　　書記官  顏惠華
中　　華　　民　　國　　111 　年　　9 　　月　　1 　　日
附錄本案論罪科刑法條：
中華民國刑法第354條
毀棄、損壞前二條以外之他人之物或致令不堪用，足以生損害於
公眾或他人者，處2年以下有期徒刑、拘役或1萬5千元以下罰金
。